最高法院民事裁定　　　　　　　　　 111年度台上字第1904號
上　訴　人　梁年春
訴訟代理人　陳冠甫律師
參　加　人　梁江川

被 上訴 人　臺東縣太麻里地區農會

法定代理人　許來助
訴訟代理人　湯文章律師
參　加　人　行政院農業委員會

法定代理人　陳吉仲
訴訟代理人　邱聰安律師
上列當事人間請求履行契約事件，上訴人對於中華民國111年2月
25日臺灣高等法院花蓮分院第二審更審判決（110 年度上更一字
第3號），提起上訴，本院裁定如下：
    主  文
上訴駁回。
第三審訴訟費用由上訴人負擔。參加人梁江川因參加訴訟所生之
費用，由參加人梁江川負擔。
    理  由
按上訴第三審法院，非以原判決違背法令為理由，不得為之；又
判決不適用法規或適用不當者，為違背法令；且提起上訴，上訴
狀內應記載上訴理由，表明原判決所違背之法令及其具體內容，
暨依訴訟資料合於該違背法令之具體事實，其依民事訴訟法第46
9條之1規定提起上訴者，並應具體敘述為從事法之續造、確保裁
判之一致性或其他所涉及之法律見解具有原則上重要性之理由。
同法第467條、第468條、第470條第2項定有明文。是當事人提起
上訴，如依同法第469 條規定，以原判決有所列各款情形之當然
違背法令為理由時，其上訴狀或理由書應表明該判決有合於各該
條款規定情形之具體內容，及係依何訴訟資料合於該違背法令之
具體事實；如依同法第469條之1規定，以原判決有前條以外其他
不適用法規或適用不當為理由時，其上訴狀或理由書應表明該判
決所違背之法令條項，或有關司法院解釋或憲法法庭裁判字號，
或成文法以外之習慣或法理、法則等及其具體內容，暨係依何訴
訟資料合於該違背法令之具體事實，並具體敘述為從事法之續造
、確保裁判之一致性或其他所涉及之法律見解具有原則上重要性
之理由。上訴狀或理由書如未依上述方法表明，或其所表明者與
上開法條規定不合時，即難認為已合法表明上訴理由，其上訴自
非合法。本件上訴人對於原判決提起上訴，雖以該判決違背法令
為由，惟核其上訴理由狀所載內容，係就原審取捨證據、認定事
實、解釋契約之職權行使，所論斷：上訴人及參加人梁江川之被
繼承人梁桂林，於民國92年1 月10日與被上訴人簽訂土地及建物
使用契約書（下稱92年契約），由梁桂林提供其所有坐落臺東縣
太麻里鄉○○段000 地號土地（下稱系爭土地）予被上訴人興建
產銷設施，期間自簽約日起至105 年1月9日止共13年。被上訴人
嗣於93年間在系爭土地上，興建臺東縣太麻里鄉○○村○○路00
0○0號建物（下稱系爭建物）及相關設施、設備（下稱附屬物）
。梁桂林於102年0月0日死亡，其全體繼承人於105年12月31日訂
立協議切結書，協議由上訴人及梁江川（下稱梁江川2 人）取得
92年契約之權利義務各2分之1，梁江川2人旋於106年1月3日與被
上訴人簽訂土地及建物使用契約（下稱系爭契約），將92年契約
之使用期限延長至107 年1月9日。綜觀兩造不爭執事項，系爭契
約第3條、第7條、第8條約定內容，梁江川106年7月12日、107年
1月8日所發存證信函、梁江川2人於106年12月20日所發存證信函
、協議切結書等件，參互以察，堪認兩造及梁江川簽訂系爭契約
時，上訴人尚非系爭建物之事實上處分權人，該契約第8 條所載
「所有權人」，係指系爭土地所有權人梁江川，而不包括上訴人
。被上訴人既於系爭契約屆期前，向梁江川提出租賃請求，經梁
江川同意，已符系爭契約第8 條之要件，可繼續使用系爭土地，
不因書面租約於108年5月31日始簽訂（回溯租期自107年1月10日
起），而認被上訴人自系爭契約屆期後，即無權占有系爭土地。
從而，上訴人依系爭契約第7條、第8條約定，請求被上訴人交付
系爭建物及附屬物，並移轉系爭建物1/2 之稅籍義務人，及賠償
違約金，為無理由，不應准許等情，指摘為不當，並就原審已論
斷及贅述不影響判決結果者，泛言未論斷、論斷矛盾或違法，而
非表明依訴訟資料合於該違背法令之具體事實，更未具體敘述為
從事法之續造、確保裁判之一致性或其他所涉及之法律見解具有
原則上重要性之理由，難認已合法表明上訴理由。依首揭說明，
應認其上訴為不合法。末查，原審合法認定梁江川於系爭契約屆
滿前，已同意被上訴人續租系爭土地之請求，被上訴人即有權繼
續使用系爭土地，毋庸移轉系爭建物及附屬物予梁江川2 人，並
說明其餘攻防方法及證據，經斟酌後，不足以影響判決之結果，
尚非判決不備理由或理由矛盾。另上訴人有關原判決就系爭契約
第8 條之解釋適用，其違背之法令及其具體內容為何，未為表明
，本院自無從審究。均附此說明。
據上論結，本件上訴為不合法。依民事訴訟法第481條、第444條
第1項、第95條、第78條、第86條第1項前段，裁定如主文。
中    華    民    國   111    年    9     月    7     日
                      最高法院民事第三庭
                          審判長法官  沈  方  維  
                                法官  鍾  任  賜  
                                法官  陳  麗  芬  
                                法官  蔡  和  憲  
                                法官  方  彬  彬  
本件正本證明與原本無異
                                      書  記  官
中    華    民    國   111    年    9     月    21    日